【裁判字號】    97,交抗,624
【裁判日期】    970611
【裁判案由】    聲明異議
【裁判全文】
臺灣高等法院臺中分院刑事裁定         97年度交抗字第624號
抗  告  人
即受處分人  甲○○
上列抗告人因違反交通管理處罰條例案件，不服臺灣臺中地方法
院中華民國97年5月12日裁定（97年度交聲字第674號）提起抗告
，本院裁定如下：
    主  文
抗告駁回。
    理  由
一、本案經本院審理結果，認原審裁定認事用法均無不當，應予
    維持，並引原審裁定書記載之事實、證據及理由。（如附件
    ）
二、抗告意旨略以：
  (一)本件違規事實舉發當日，伊駕駛車號五０八五─ＳＢ小客車
    行駛於國道一號，時速約一百公里，同路段亦同時有許多車
    輛行駛於該國道上，伊到達三重出口處附近，為警攔檢，舉
    發警員稱做例行車輛盤查，伊依指示交出行照與駕照，並留
    在車內。不久，警員交還行照及駕照並稱：沒問題，可以離
    開，數日後接到超速違規單。
  (二)依常理而言，伊如有違規事實，警方一定要求在罰單上簽名
    後，再將行照及駕照交還，焉有未經抗告人在罰單上簽名及
    交付罰單即將行照及駕照交還。
  (三)本件裁罰僅依警員之口述定案，無任何違規照片證明，如何
    讓人接受？伊與警員既素昧平生，合理的懷疑是，警方在輸
    入違規人資料時，作業錯誤，致誤認伊違規。
三、經查：證人即舉發人警員蔡金龍於原審法院調查時證稱：「
    96 年11月8日3時54分在國道一號南下28.4公里處我跟沈宗
    瀚在執勤，當時警車停在路邊以放在警車上的雷達測速器取
    締超速違規，後來，發現5085ＳＢ這部自小客車，當時南下
    只有這部車經過，我們的測速器測到時速176公里，我們兩
    人就開進車道以警示棒攔停。當時受處分人有停下來。停下
    來以後，告訴他違規事實，有超速，跟他索取駕照、行照，
    受處分人拿證件給我們看。我們核對證件就開單。就由沈宗
    瀚開單，開完以後，當事人就取回證件他要到車上拿東西，
    然後，上車開了就走了」「（問：為何舉發違規通知單未給
    當事人簽名？）答：因為是ＰＤＡ電腦製單，列印須等候一
    段時間，所以，來不及給他簽，他拿了證件上車就跑了」「
    （問：後來如何處理？）答：後來他跑掉，我們試圖去追沒
    有追到，事後就用寄發違規單的方式」「（問：對受處分人
    說你們沒有提出證據，就胡亂舉發有何意見？）答：我們有
    請受處分人觀看雷達上的測速結果」「（問：測速器有定期
    檢測？）答：有」等語；另證人沈宗翰於原審法院調查時證
    稱：「他拿駕照給我看，我核對是否就是舉發通知單上的駕
    駛人甲○○，身分證字號、照片與本人相符。再依據駕照的
    資料輸入通知單，開單的過程要一段時間，搜尋列印，他問
    我單開好了沒，證件可不可以還他，我確認資料都以輸入完
    畢，就先將證件還給他，後來他說要回車上拿東西，結果就
    開車加速逃逸。受處分人當日確實有超速違規。我們確認車
    子確實是他開的沒錯」「（問：對受處分人陳述當天你們未
    舉證羅織本案有何意見？）答：舉證的部分就是雷達測速器
    上所測得的數值」等語。是就違規取締過程，抗告意旨與證
    人等之證述內容，大相逕庭。
四、按交通勤務警察或依法令執行交通稽查任務人員，開單舉發
    違反道路交通管理處罰條例所列之違規事實，經公路主管機
    關或警察機關所為之裁決處罰，本質上為行政處分，係公務
    員基於職務上權力，依法就特定之具體事件所為，並具有公
    法上效果之單方行政行為。而根據公務員為公法上行為具有
    公信力之原則，該行政處分當可被推定為真正，且其據以依
    法處分之事實認定，亦應可推定為正確無誤，故本此公信原
    則，立法者乃賦予行政機關違反道路交通事件統一裁罰基準
    及處理細則等相關規定，使交通勤務警察或依法令執行交通
    稽查任務人員得當機處分，以達成維護交通秩序及公共安全
    之行政目的。反之，若謂公務員之一切行政行為，均需預留
    充分之證據，以證明其所認定之事實為真，則國家行政勢必
    受到相當程度之阻礙，且相關行政目的亦難以順利達成，故
    刑事訴訟法中就犯罪證據有關之規定，與屬於行政秩序罰之
    交通違規裁罰本旨不相符合之部分，自不在得以準用之列。
    從而，交通違規行政爭訟之舉證責任原理，非如刑事案件中
    應超越任何合理懷疑始可為有罪判決之嚴格程度，而係應與
    民事訴訟之舉證責任原理相類似，亦即，基本上應就行政機
    關與人民所各自主張有利於己之事實，分配其應盡之舉證責
    任，而非逕予適用刑事訴訟法之「無罪推定」原則，此觀諸
    行政訴訟法第一百三十六條規定，行政訴訟程序準用民事訴
    訟法第二百七十七條舉證責任分配原則之立法意旨，即可明
    瞭。本院審酌警察為維持交通秩序，依法執行職務，立場應
    是客觀公正，且與抗告人素不相識，亦無宿怨，就常理論，
    應無設詞誣攀之理，就本案言，亦無舉發人故為設詞誣攀或
    資料輸入錯誤之合理可疑事證存在，執勤警員本其維護交通
    秩序、安全職責所為之當場舉發，自應受到合法、正確之推
    定，況舉發人於原審作證時，就何以抗告人未在罰單上簽名
    一節，已有合理之說明。綜合上述，本件既無其他具體事證
    足以推翻上開證據，原處分機關依上開規定裁處抗告人，原
    審法院據以駁回異議，並無不當。本件抗告為無理由，應予
    駁回。
五、據上論結，應依道路交通案件處理辦法第二十六條，刑事訴
    訟法第四百十二條，裁定如主文。
中    華    民    國    97    年    6     月    11    日
            刑事第四庭    審判長法  官  洪  耀  宗
                                法  官  江  德  千
                                法  官  劉  登  俊
上列正本證明與原本無異。
不得再抗告。
                                書記官  粘  銘  環
中    華    民    國    97    年    6     月    12    日
附件
臺灣臺中地方法院交通事件裁定         97年度交聲字第674號
原處分機關  交通部公路總局臺中區監理所
異  議  人
即受處分人  甲○○  男  36歲（民國○○年○○月○○日生）
                    身分證統一編號：Ｚ000000000號
                    住臺中市○○區○○路1段377號7樓
上列受處分人因違反道路交通管理處罰條例案件，對於交通部公
路總局臺中區監理所民國九十七年二月十八日所為之裁決（中監
違字第裁六○－Ｚ一Ａ○○四九三七號裁決書），聲明異議，本
院裁定如下：
    主    文
異議駁回。
    理    由
一、原處分意旨略以：異議人即受處分人甲○○（下稱受處分人
    ）於民國九十六年十一月八日三時五十四分許，駕駛車牌號
    碼五○八五－ＳＢ號自用小客車，行經國道一號南下二十八
    點四公里處，因「限速一百公里，經測速時速一百七十六公
    里，超速七十六公里（六十以上未滿八十」之違規情形，經
    國道公路警察局第一警察隊以公警局交字第Ｚ一Ａ○○四九
    三七號違反道路交通管理事件通知單舉發。嗣原處分機關於
    九十七年二月十八日以中監違字第裁六○－Ｚ一Ａ○○四九
    三七號裁決書，依道路交通管理處罰條例第四十三條第一項
    第二款條規定，裁處受處分人罰鍰新臺幣（下同）八千元整
    ，並依同條例第六十三條規定記違規點數三點、施以道安講
    習，逾期則依裁決書處罰主文裁處，於法並無不合等語。
二、聲明異議意旨略以：受處分人已經於九十六年十一月二十三
    日向所屬之臺中區監理所提出本案舉發不實之申訴，於九十
    七年二月十三日受處分人收到原舉發單位即國道公路警察局
    第一警察隊函覆臺中區監理所之發文函件，認國道公路警察
    局第一警察隊函覆之內容係自由編述，無任何實際之舉證證
    據，即羅織文字定案，此舉完全不具法理公理，爰依法聲明
    異議請求撤銷原處分等語。
三、按行車速度，依速限標誌或標線之規定，道路交通安全規則
    第九十三條定有明文。復按汽車行駛高速公路及快速公路，
    應依速限標誌指示，高速公路及快速公路交通管制規則第五
    條亦有規定。再按汽車駕駛人，駕駛汽車行車速度超過規定
    之最高時速六十公里以上者，處新臺幣六千元以上二萬四千
    元以下罰鍰，並當場禁止其駕駛；又依同法第六十三條第一
    項第一款規定，汽車駕駛人有道路交通管理處罰條例第四十
    三條規定之情形者，應記違規點數三點。
四、經查：
(一)、受處分人於九十六年十一月八日三時五十四分許，駕駛車牌
    號碼五○八五－ＳＢ號自用小客車，行經國道一號南下二十
    八點四公里處，行車速限為時速一百公里之路段，經測速以
    時速一百七十六公里之速度超速行駛，超速六十公里以上未
    滿八十公里等情，有內政部警政署國道公路警察局舉發違反
    道路交通管理事件通知單影本一份在卷可稽。並據原舉發單
    位內政部警政署國道公路警察局第一警察隊九十七年一月二
    十八日公警一交字第○九六○一七六○五二號函說明：「二
    、據本隊執勤警員稱：九十六年十一月八日三時五十四分，
    在國道一號公路南向二十八點四公里處，以雷達測速器測得
    五○八五－ＳＢ號車行速一百七十六公里、限速一百公里、
    超速七十六公里，乃依法當場攔停，員警告知違規事實後，
    依法掣單舉發，駕駛人於員警掣單後取回證件，並表示欲返
    回車上拿東西，隨即自行駕車離去，本隊員警將通知單通知
    聯以郵寄方式送達，該車違規屬實，本隊依事實舉發核無不
    當。」等語，有該函文附卷可稽。又據證人即本件舉發員警
    蔡金龍於本院訊問時具結證稱：「（問：請陳述本件舉發的
    過程？）九十六年年十一月八日下午三時五十四分在國道一
    號南下二十八點四公里處我跟沈宗瀚在執勤，當時警車停在
    路邊以放在警車上的雷達測速器取締超速違規，後來，發現
    五○八五－ＳＢ這部自小客車，當時南下只有這部車經過，
    我們的測速器測到時速一百七十六公里，我們兩人就開進車
    道以警示棒攔停。當時受處分人有停下來。停下來以後，告
    訴他違規事實，有超速，跟他索取駕照、行照，受處分人拿
    證件給我們看。我們核對證件就開單。就由沈宗瀚開單，開
    完以後，當事人就取回證件他要到車上拿東西，然後，上車
    開了就走了。」、「（問：為何舉發違規通知單未給當事人
    簽名？）因為是ＰＤＡ電腦製單，列印須等候一段時間，所
    以，來不及給他簽，他拿了證件上車就跑了。」、「（問：
    後來如何處理？）後來他跑掉，我們試圖去追沒有追到，事
    後就用寄發違規單的方式。」、「（問：對受處分人說你們
    沒有提出證據，就胡亂舉發有何意見？）我們有請受處分人
    觀看雷達上的測速結果。」、「（問：法官問測速器有定期
    檢測？）有。」等語明確。又證人即共同舉發員警沈宗翰於
    本院訊問時亦具結證稱：「（問：法官問請陳述核對身分及
    填製舉發通知單的過程？）他拿駕照給我看，我核對是否就
    是舉發通知單上的駕駛人甲○○，身分證字號、照片與本人
    相符。再依據駕照的資料輸入通知單，開單的過程要一段時
    間，搜尋列印，他問我單開好了沒，證件可不可以還他，我
    確認資料都以輸入完畢，就先將證件還給他，後來他說要回
    車上拿東西，結果就開車加速逃逸。受處分人當日確實有超
    速違規。我們確認車子確實是他開的沒錯。」、「（問：對
    受處分人陳述當天你們未舉證羅織本案有何意見？）舉證的
    部分就是雷達測速器上所測得的數值。」等語，經核證人蔡
    金龍、沈宗翰與受處分人並不相識，素無怨隙，復為依法執
    行公務之執勤員警，於執行公務時，即受行政懲處責任之監
    督，到庭具結作證更以刑罰擔保其真實性，應無甘冒行政懲
    處及刑法偽證罪責任而恣意誣攀之理，是證人蔡金龍、沈宗
    翰前開證詞應堪信為真實。
(二)、再本件舉發違規超速所使用之雷達自動測速照相儀器，業由
    經濟部標準檢驗局於九十五年十二月十一檢定合格，並於九
    十五年十二月十三日發給檢定合格證書，有效日期至九十六
    年十二月三十一日，有該檢定合格證書在卷可稽。而本件舉
    發日期為九十六年十一月八日既尚在前開檢定合格證書之有
    效期間內，而該雷達自動測速照相儀器於有效期限內亦無故
    障紀錄，該儀器之運作功能當屬正常，是以員警依該雷達測
    速照相儀器固有性能所測得之車速數據，自足作為舉發受處
    分人超速違規之具體依憑，殆無疑義。準此，受處分人所有
    之上開自小客車確有於上揭時、地行車速度超過最高時速之
    違規情事無訛，受處分人空言否認有上揭違規超速之情事云
    云，即不足採信。
(三)、從而，原處分機關據以援引道路交通管理處罰條例第四十三
    條第一項第二款、第六十三條之規定，裁處受處分人罰鍰八
    千元，記違規點數三點，施以道安講習，核無違誤。受處分
    人之異議為無理由，應予駁回。
四、據上論斷，應依道路交通管理處罰條例第八十七條第二項，
    道路交通案件處理辦法第十八條規定，裁定如主文。
中    華    民    國    97    年    5     月    12    日
                  交通法庭    法  官  王世華
上為正本係照原本作成。
如不服本裁定，應於送達後五日內，向本院提出抗告狀。
                              書記官  賴瓊珠
中    華    民    國    97    年    5     月    12    日


司法院資訊處製作；財團法人民間司法改革基金會備份。
